【裁判字號】    98,消債清,14
【裁判日期】    981124
【裁判案由】    清算事件
【裁判全文】
臺灣臺南地方法院民事裁定            98年度消債清字第14號
聲  請  人
即債 務 人  乙○○
                    （送達代收.
上列當事人因消費者債務清理事件聲請清算，本院裁定如下：
    主  文
聲請人乙○○自中華民國九十八年十一月二十四日下午五時起開
始清算程序，並命司法事務官進行本件清算程序。
    理  由
一、按債務人不能清償債務或有不能清償之虞者，於法院裁定開
    始更生程序或許可和解或宣告破產前，得向法院聲請清算。
    法院開始清算程序之裁定，應載明其年、月、日、時，並即
    時發生效力，消費者債務清理條例第3 條、第80條、第83條
    第1 項定有明文。又按債務人對於金融機構因消費借貸、自
    用住宅借款、信用卡或現金卡契約而負債務，在聲請更生或
    清算前，應提出債權人清冊，以書面向最大債權金融機構請
    求協商債務清償方案，並表明共同協商之意旨，債務人與金
    融機構協商成立者，不得聲請更生或清算，但因不可歸責於
    己之事由，致履行顯有重大困難者，不在此限，消債條例第
    151條第1、5項亦定有明文。
二、本件聲請人主張：聲請人現每月薪資收入約為新臺幣（下同
    ） 15,500元，無擔保債務為3,304,300元，除此之外，名下
    無其他財產，負債顯然超過資產甚多，聲請人前與最大債權
    金融機構國泰世華商業銀行股份有限公司（下稱國泰世華銀
    行）協商時，債權人願意提供聲請人每月還款金額約19,000
    元之協商還款方案，但聲請人每用收入僅15,500元，實無法
    負擔債權銀行所提之方案，因而協商不成立，聲請人僅係一
    般消費者，未曾從事營業，復未經法院裁定開始更生程序或
    許可和解或宣告破產，爰向本院聲請清算等語。
三、本件聲請人前於消費者債務清理條例施行後，曾以書面向最
    大債權金融機構國泰世華銀行請求共同協商，於前置協商程
    序中，債權人國泰世華銀行提供之協商方案為「180 期，零
    利率，每月19,067元分期償還」。惟因聲請人所提之還款方
    案為每月還款金額1,500元，國泰世華銀行乃以「無法負擔
    任何還款條件。」為由，於民國97年11月17日出具前置協商
    不成立通知書與聲請人等情，有聲請人所提出之國泰世華銀
    行之前置協商不成立通知書附卷可稽（本審卷第5 頁），並
    經最大債權銀行國泰世華銀行陳報屬實，有該銀所提出之前
    置協商等資料附卷足憑，堪信為真實。（本審卷第78頁至第
    101頁）
四、經查：
    (一)債務人主張其現每月收入約15,500元，然無擔保債務已達
      3,304,300元， 除此之外，名下無其他財產，且聲請人僅
      係一般消費者，未曾從事營業之事實，業據提出財產及收
      入狀況說明書（本審卷第6 頁）、財政部台灣省南區國稅
      局財產歸屬資料清單（本審卷第8、158頁）、財政部臺灣
      省南區國稅局95年、96度綜合所得稅各類所得資料清單（
      本審卷第 9、10頁）、債權人清冊（本審卷第21頁）、財
      團法人金融聯合徵信中心當事人綜合信用報告（本審卷第
      27頁、第66頁、第153頁至157頁）、薪資袋（本審卷第58
      頁至62頁）等件為證，並經本院向財政部臺灣省南區國稅
      局臺南分局查明屬實，有該分局函文表示，聲請人5年內
      無立於營業人之地位申報銷售額情形等語（本審卷第 141
      頁）。復據經本院依職權調閱稅務電子閘門財產所得調件
      明細表在卷可稽（本審卷第35至43頁），堪信為真實。
  (二)本院參酌內政部所公告98年度臺灣省低收入戶最低生活費用
    每人每月為9,829元，係按照政府最近1年平均每人消費支出
    （包括食品費、衣著鞋襪費、房租水電費、家居管理費、醫
    療保健費、交通通訊費、娛樂教育費及雜項支出）百分之60
    訂定，是認債務人每月必要生活費用（包含食、衣、住、行
    等）依此標準以每月 9,829元計算，始屬合理，有內政部公
    布歷年最低生活費一覽表可憑。而債務人於履行債務期間本
    應節約省用，並誠實勤勉地履行債務，以符合公平正義及誠
    信原則，是本院認為聲請人每月基本生活費用以9,829 元為
    已足。
  (三)本件聲請人每月收入約有15,500元，扣除98年度臺灣省低收
    入戶最低生活費用每人每月為9,829元，僅餘5,671元【15,5
    00－9,829元＝5,671】，已不足償還債權人前揭所提出 「
    180 期，零利率，每月19,067元分期償還」之還款方案甚明
    ，由此堪認聲請人確已達不能清償債務或有不能清償之虞之
    程度。
五、綜上所述，聲請人僅係一般消費者，未曾從事營業，其已達
    不能清償債務或有不能清償之虞之程度，聲請人曾向最大債
    權金融機構國泰世華商業銀行股份有限公司請求協商債務清
    償方案，惟協商不成立，且未經法院裁定開始更生程序或許
    可和解或或宣告破產，又查無消費者債務清理條例第6條第3
    項、第8條、第82條第2項所定駁回清算聲請之事由存在，則
    聲請人聲請清算，應屬有據，爰准予自98年11月24日下午 5
    時起開始清算程序。又按法院裁定開始更生或清算程序後，
    得命司法事務官進行更生或清算程序，必要時得選任律師、
    會計師或其他適當之自然人或法人一人為監督人或管理人，
    消費者債務清理條例第16條第1 項定有明文，查本件債務人
    聲請清算既經准許，爰並依上開規定裁定命司法事務官進行
    本件清算程序，裁定如主文。
中    華    民    國    98    年    11    月    24    日
              民事第一庭    法  官  王漢章
上為正本係照原本作成。
本件不得抗告。
中    華    民    國    98    年    11    月    24    日
                            書記官  林木村


司法院資訊處製作；財團法人民間司法改革基金會備份。
